【裁判字號】    99,台上,5838
【裁判日期】    990923
【裁判案由】    傷害致人於死
【裁判全文】
最高法院刑事判決            九十九年度台上字第五八三八號
上  訴  人  甲○○
選任辯護人  溫光雄律師
上列上訴人因傷害致人於死案件，不服台灣高等法院中華民國九
十七年十二月四日第二審判決（九十七年度上訴字第四五五八號
，起訴案號：台灣桃園地方法院檢察署九十六年度偵字第二二六
七六號），提起上訴，本院判決如下：
    主  文
上訴駁回。
    理  由
按刑事訴訟法第三百七十七條規定，上訴於第三審法院，非以判
決違背法令為理由，不得為之。是提起第三審上訴，應以原判決
違背法令為理由，係屬法定要件，如果上訴理由書狀並未依據卷
內訴訟資料，具體指摘原判決不適用何種法則或如何適用不當，
或所指摘原判決違法情事，顯與法律規定得為第三審上訴理由之
違法情形，不相適合時，均應認其上訴為不合法律上之程式，予
以駁回。本件原判決認定上訴人甲○○有原判決事實欄所記載之
犯罪事實，因而維持第一審論上訴人以傷害人之身體，因而致人
於死之罪，處有期徒刑十年之判決，駁回上訴人在第二審之上訴
，已詳敘其所憑之證據及其得心證之理由。從形式上觀察，原判
決並無足以影響判決結果之違法情形存在。上訴意旨略以：(一)依
證人彭崑豪在第一審之證言及邱上益在桃園縣政府警察局楊梅分
局查訪時之陳述，足證上訴人隨同救護車前往醫院途中已向邱上
益自承為犯罪人，本乎「警消一體」原則，必定通知警方到場處
理，自得當面向警員自首犯罪，上訴人嗣亦在醫院靜待警員到場
帶返派出所，原判決未適用自首規定減輕其刑，自有適用法則不
當、理由矛盾之違法。(二)原判決認定被害人周祖泓多次前往上訴
人所經營之統一便利商店竊取物品，經上訴人屢勸未改等情，足
見周祖泓之不義行為已有多次，非僅於事發當日之偷竊報紙而已
。而周祖泓於上訴人質以為何屢勸不聽之際，猶出言頂撞，致激
怒上訴人毆打教訓，原判決認上訴人所為並無刑法第二百七十九
條但書義憤傷害致人於死罪之適用，亦有不適用法則、適用不當
、理由不備及理由矛盾之違誤等語。按事實之認定、證據之取捨
與證據之證明力如何，均屬事實審法院得裁量、判斷之職權，苟
其此項裁量、判斷，並不悖乎通常一般人日常生活經驗之定則或
理則上當然存在之法則，又已於判決內論敘其何以作此判斷之心
證理由者，即不得任意指為違法，而資為第三審上訴之適法理由
。經查，原判決依憑證人張雅惠、陳怡伶、彭崑豪、劉士銘分別
在偵查、第一審之證言，及上訴人在原審所為不利於己之供詞，
暨上訴人所經營之統一便利超商監視錄影帶勘驗筆錄、桃園縣政
府警察局楊梅分局刑案現場勘查報告、現場照片、桃園縣政府警
察局楊梅分局查訪紀錄、台灣桃園地方法院檢察署檢察官相驗報
告書、相驗屍體證明書、法務部法醫研究所（九六）醫鑑字第０
九六一一０一五一三號鑑定報告書、扣案木質球棒等證據，資以
認定上訴人有原判決所載之犯罪事實。對上訴人在原審所辯：伊
當時僅是想要教訓警告周祖泓，並無置渠於死之故意，客觀上亦
無從預見持木質球棒多次毆擊周祖泓四肢、背部、腰部、臀部多
處，將導致周祖泓死亡之結果；伊誤認「警消一體」，故向消防
隊員自承犯行即符合自首之規定，況本件嗣後獲報到場之警員彭
崑豪，係依消防人員邱上益之描述，而認周祖泓大概是遭伊打傷
，彭崑豪當時既僅單純主觀上懷疑係伊打傷周祖泓，並無確實之
證據而得合理懷疑伊確係犯罪之人，是以本件於伊主動向彭崑豪
自陳犯行前，仍屬未經發覺之罪，而伊既於彭崑豪向前詢問周祖
泓是如何受傷時，即坦然承認係由其所為，並隨同彭崑豪回派出
所製作筆錄接受偵查，不逃避接受裁判，應屬對未發覺之罪自首
；伊於案發當時目睹周祖泓行竊，始基於義憤而實行傷害行為云
云。如何悖於常情又與事實不符，俱非可採，並已依憑卷內證據
，逐一指駁論述綦詳。經核原判決就證據取捨與證據證明力之判
斷，俱未悖於通常一般之人日常生活經驗之定則或論理法則，所
為論述及說明，亦無理由不備、理由矛盾、不適用法則或適用法
則不當等違法情形，自不得任意指摘其為違法。再原判決已詳敘
周祖泓縱因竊盜為上訴人查獲，然當時情狀在客觀上非已達無可
容忍，而足以引起公憤之程度，與刑法上之義憤傷害之規定有間
；繼依據上訴人於警詢時之供詞，及證人邱上益在原審之證言，
暨上訴人所經營統一便利商店使用門號000000000號電
話之中華電信股份有限公司資料查詢表、桃園縣政府警察局「一
一０」勤務中心民國九十六年九月二十八日上午七時十二分之通
話譯文、邱上益之桃園縣政府警察局楊梅分局查訪紀錄等證據，
並佐以上訴人自承以行動電話通知其兄陳政昕清理現場並將電腦
主機收妥等情，指明尚難僅憑上訴人曾誤撥「一一０」及改撥「
一一九」等電話，遽謂其符合自首之要件；又依據彭崑豪、劉士
銘在第一審及原審之證言，剖析詳述職司偵查犯罪之警員彭崑豪
抵達醫院後，係由邱上益告知而合理懷疑上訴人即為犯罪行為人
，雖上訴人於彭崑豪詢問時即坦承犯行，僅屬自白犯行，無從獲
邀自首減刑之寬典。經核均無違誤。上訴意旨(一)(二)置原判決所為
之明白論斷於不顧，猶執已為原審指駁之陳詞爭辯，及對原審取
捨證據與判斷證據證明力之職權行使，重為事實上之爭執並指摘
原判決違法，難認係適法之第三審上訴理由。至其餘上訴意旨，
或係徒憑己見，任意指摘為違法，或執與構成要件無涉之事項，
漫為單純事實之爭執，均難謂為適法之第三審上訴理由。衡以上
述之說明，應認其上訴違背法律上之程式，予以駁回。
據上論結，應依刑事訴訟法第三百九十五條前段，判決如主文。
中    華    民    國  九十九  年    九    月  二十三  日
                      最高法院刑事第十二庭
                          審判長法官  黃  一  鑫
                                法官  張  春  福
                                法官  林  勤  純
                                法官  陳  國  文
                                法官  宋  明  中
本件正本證明與原本無異
                                      書  記  官
中    華    民    國  九十九  年    九    月   三十   日
                                                      Q

司法院資訊處製作；財團法人民間司法改革基金會備份。
